【裁判字號】    98,易,1698
【裁判日期】    980722
【裁判案由】    妨害名譽
【裁判全文】
臺灣臺北地方法院刑事判決              98年度易字第1698號
公  訴  人  臺灣臺北地方法院檢察署檢察官
被      告  乙○○
選任辯護人  賴錫卿律師
上列被告因妨害名譽案件，經檢察官提起公訴（九十八年度偵字
第一七二號），本院判決如下：
    主  文
乙○○公然侮辱人，處罰金新臺幣仟元，如易服勞役，以新臺
幣壹仟元折算壹日。
    事  實
一、乙○○與丁○○係居住於臺北市○○區○○街二五巷集合式
    住宅之住戶，渠二人前因餵養流浪貓餵養一事互生嫌隙，丁○○於民國九十七年十一月六日下午五時五十分在臺北市○○區○○街四十之八號前餵養流浪貓後，轉身沿大埔街二五
    巷步行，行至二五巷二之二號、四號共同出入之一樓大門附
    近巧遇乙○○與其子高瑋成，丁○○因見高瑋成提腳作勢欲
    踢貓立即出聲喝止，詎乙○○因此心生不悅，竟於二五巷住
    戶及其他路人得以共聞共見之狀況下，基於公然侮辱之犯意
    ，以「幹你娘ㄟ機掰，一個小孩而已，你在兇三洨」等語（
    台語）當場辱罵丁○○，足以生損害於丁○○之名譽及社會
    評價。
二、案經丁○○訴由臺北市政府警察局大安分局報請臺灣臺北地
    方法院檢察署檢察官偵查起訴。
    理  由
壹、程序部分：
    按被告以外之人於審判外之言詞或書面陳述，除法律有規定
    者外，不得作為證據，刑事訴訟法第一百五十九條第一項定
    有明文；復按被告以外之人於偵查中向檢察官所為之陳述，
    除顯有不可信之情況者外，得為證據，同法第一百五十九條
    之一第二項亦有規定；本案所據以認定被告乙○○犯罪事實
    之證據，其中證人丁○○、丙○○、張振哲於偵查中向檢察
    官所為之陳述，業經具結且無顯不可信之情形存在，依刑事
    訴訟法第一百五十九條之一第二項規定，應有證據能力，合
    先敘明。
貳、實體部分：
一、訊據被告乙○○固不否認在九十七年十一月六日下午五時五
    十分陪同其子高瑋成行走於大埔街二五巷巷道時，確實有於
    行二五巷二之二號、四號共同出入之一樓大門附近遇見告訴
    人丁○○，告訴人認高瑋成提腳踢貓，大聲訓斥高瑋成，伊
    因愛子心切，與告訴人發生言語爭辯，惟矢口否認有何公然
    侮辱犯行，辯稱本件係告訴人先以言語辱罵伊小孩，伊因而
    質問告訴人這麼兇是在兇什麼，伊平常雖會說台語，然伊絕
    無以「幹你娘ㄟ機掰，一個小孩而已，你在兇三洨」等台語
    辱罵告訴人，證人丙○○雖聲稱曾聽到被告以上揭穢語辱罵
    告訴人，惟證人丙○○當時人在四號六樓，應無可能聽見伊
    與告訴人在二五巷之談話內容，且證人丙○○係於伊與告訴
    人發生口角之後約六分鐘始抵達現場，並無在場目擊全程經
    過，其係因與告訴人係夫妻關係，而與告訴人共同設詞構陷
    伊云云。經查：被告與告訴人本係居住於臺北市○○區○○
    街二五巷集合式住宅之鄰居，渠二人前因餵養流浪貓餵養一
    事即互生嫌隙，告訴人於九十七年十一月六日下午五時五十
    分在大埔街四十之八號前餵養流浪貓後，轉身沿大埔街二五
    巷行走，適被告與其子高瑋成亦行走於二五巷，告訴人因見
    高瑋成提腳作勢欲踢貓，立即出聲喝止，被告因見告訴人高
    聲斥喝其子，因而在二之二號、四號共同出入之一樓大門口
    附近以「幹你娘ㄟ機掰，一個小孩而已，你在兇三洨」等語
    （台語）辱罵告訴人等情，業據告訴人於本院審理中結證屬
    實（見本院卷第三二、三三頁），經核與證人丙○○於本院
    審理中結證稱九十七年十一月六日下午五時許，伊先生即告
    訴人依平常習慣下樓去餵流浪貓，伊當時在四號六樓住處陽
    台外推客廳之椅子上發呆，伊清楚聽見樓下清楚傳來「幹你
    娘ㄟ機掰」的叫罵聲，伊聽到這句話，就馬上認出應該係被
    告在罵人，因為伊在幾個禮拜之前，才在同棟大樓之樓梯口
    遭被告吼過，對於這個聲音非常熟悉，伊因為被告先前曾質
    疑伊與告訴人為何讓貓跑到被告家去尿尿，且伊先生才剛跑
    下樓去餵貓，伊直覺反應被告應是在罵伊先生，立即打開紗
    窗探頭出去看，看到被告的肩膀揚起來，手上袋子掉在地上
    ，一副是很忿怒的樣子，與伊先生距離約五、六公尺，伊很
    擔心會發生事情，所以立即起身搭乘電梯下樓關切，伊搭乘
    電梯口抵達一樓時，剛好在電梯門口到被告父子等情大致相
    符（見本院卷第三四、三五頁）；告訴人及證人丙○○與被
    告並無宿怨，其所為證詞之真實性復經刑事具結程序之擔保
    ，核與渠二人於偵查中具結證述內容完全相符（告訴人部分
    見九十八年度偵字第一七二號卷第七四、七五頁，證人丙○○部分見九十八年度偵字第一七二號卷第二六、二七頁），
    應無甘冒刑事偽證重罪處罰之危險，而故意設詞構陷被告之
    必要，又證人丙○○雖係告訴人之妻子，然證人丙○○於偵
    查及本院審理中均據實證稱伊係於四號六樓住處陽台外推之
    客廳聽到被告大聲辱罵」聲，始打開紗窗探頭望外看去，並
    未親眼見到被告辱罵告訴人之全程經過等情一致，倘證人丙○○係因與告訴人係夫妻，為求呼應告訴人之說詞而故意設
    詞構陷被告，其大可直接證稱伊有在四號六樓陽台目睹全程
    經過，何須據實為上揭證述內容？至被告雖辯稱證人丙○○
    當時人在六樓，其住家六樓距離該巷道至少有二十公尺，證
    人丙○○焉有可能在六樓清楚聽見伊與告訴人之對談內容云
    云；惟查，證人即本件實際前往現場處理之警員張振哲於偵
    查中證稱該處大樓隔音效果不佳，二五巷附近沒有工廠設施
    ，所以也比較安靜一點，如果在一樓大喊大叫，六樓一定聽
    得見等情明確（見九十八年度偵字第一七二號卷第六二頁）
    ，且依卷附現場照片顯示（見本院卷第二一至二七頁），二
    五巷為狹窄靜巷，平常並無車輛頻繁出入，被告當場目擊告
    訴人於該巷道高聲斥責被告之子子高瑋成，其愛子心切，衡
    情怒罵告訴人之音量絕無可能過低，且證人丙○○於被告與
    告訴人發生爭吵後，立即從六樓搭乘電梯下樓，並於一樓電
    梯門口與被告父子錯身而過，業據證人丙○○證述明確（見
    本院卷第三五頁），被告亦坦承伊與告訴人發生爭吵後確實
    有在一樓電梯門口碰到證人丙○○（見本院卷第三五頁），
    苟證人丙○○未於六樓陽台外推客廳聽見被告大聲辱罵「幹
    你娘ㄟ機掰」聲始驚覺被告與伊夫婿在樓下巷道發生口角，
    證人丙○○焉有可能立即搭乘電梯下樓關切？綜合上情研判
    ，告訴人所為上揭指訴，並非虛妄，而可採信。至證人即被
    告之妻子甲○○雖於本院審理中證稱當時伊在二樓陽台目睹
    全程經過，被告只有問告訴人那麼兇是什麼事，並沒有罵告
    訴人，伊只有聽到告訴人發動言語攻擊，伊一直待在二樓陽
    台看到先生及小孩被告訴人罵，從頭到尾沒有下樓云云（見
    本院卷第三六頁），倘本件從頭到尾都是告訴人發動言語攻
    擊，辱罵被告及其子高瑋成，證人甲○○身為被告之妻子、
    高瑋成之母親，其竟能容忍告訴人恣意高聲辱罵伊先生及小
    孩，從頭到尾站立於二樓陽台袖手旁觀，未曾下樓關切情事
    ，顯然有違常情？證人甲○○上揭證詞顯有避重就輕之嫌，
    參以證人甲○○與被告係夫妻關係，其與本件有相當利害關
    係，實難期證人甲○○能就全部案發經過為據實陳述，是自
    不能僅以證人甲○○上揭避重就輕之證詞，即為有利被告之
    認定。
  (二)綜上所述，本件事證明確，被告公然侮辱犯行，已堪認定，
    應依法論科。被告雖聲請本院傳訊證人李金吉欲證明案發現
    場在中華路及莒光路中間，附近噪音很大，另聲請傳訊證人
    高瑋成證明伊並無辱罵告訴人；惟查，被告自承案發當時證
    人李金吉身在何處，伊並不清楚（見本院卷第三一頁），證
    人李金吉於案發當時既不在現場，如何能就案發現場之狀況
    表示意見，另高瑋成係被告之子，與本件顯有相當利害關係
    ，且證人高瑋成年僅十四歲，依刑事訴訟法之規定，無法命
    其具結，是否能期證人高瑋於無法命其具結之前提下，成就
    案發之全部經過據實陳述，已非無疑，況本件事證已明，業
    如前述，該二位證人既與待證事實無重要關係，即無傳訊之
    必要，被告所為聲請，應予駁回。
二、核被告所為係犯刑法第三百零九條第一項之公然侮辱罪。爰
    審酌被告因與告訴人發生爭執，竟公然辱罵告訴人，犯後否
    認犯罪，態度不佳，惟念及本件係告訴人當街高聲斥責被告
    之子，被告因愛子心切，一時情緒衝動而為本件犯行，惡性
    並非重大及其品行、生活狀況、智識程度、犯罪之動機、目
    的等一切情狀，量處如主文所示之刑，並諭知易服勞役之折
    算標準。
據上論斷，應依刑事訴訟法第二百九十九條第一項前段、第二百
八十四條之一，刑法第三百零九條第一項、第四十二條第三項，
刑法施行法第一條之一第一項、第二項前段，判決如主文。
本案經檢察官羅月君到庭執行職務。
中    華    民    國    98    年    7     月    22    日
                  刑事第十四庭  法  官  李家慧
以上正本證明與原本無異。
如不服本判決應於收受送達後10日內向本院提出上訴書狀，並應
敘述具體理由；其未敘述上訴理由者，應於上訴期間屆滿後20日
內向本院補提理由書（均須按他造當事人之人數附繕）「切勿逕
送上級法院」。
                                書記官  鄭淑丰
中    華    民    國    98    年    7     月    22    日
附錄本件論罪科刑法條：
中華民國刑法第309條
（公然侮辱罪）
公然侮辱人者，處拘役或 3 百元以下罰金。
以強暴犯前項之罪者，處 1 年以下有期徒刑、拘役或 5 百元以
下罰金。


司法院資訊處製作；財團法人民間司法改革基金會備份。
